---
title: 'TS1 : Podstawy programowania w R'
author: "Piotr Kowalski"
date: "3 marca 2019"
output: html_document
---

```{r setup, include=FALSE}
knitr::opts_chunk$set(echo = TRUE)
```

Przypomnimy tu najprostsze składowe języka R

# Podstawowe elementy składni

# Przypisywanie wartości 
R posiada wyjątkowo wiele metod do przypisywania wartości do zmiennych

```{r}
x = 2
y <- 3
2 -> z
assign('r', 9)
```

Sprawdźmy ich działanie
```{r}
x
y
z
r
```

Mimo wszystko najczęściej spotykane w R są operatory strzałki w lewo oraz znaku równości.

# Typy danych 

R posiada kilka typów które są szczególnie często wykorzystywane jak 

* wektory
* listy
* ramki danych

## Wektory

```{r}
x = c(1,3)
x
```

Dla wektorów zdefiniowane są podstawowe operacje arytmetyczne, które pozwalają na ich bardzo praktyczne stosowanie i upraszczanie skomplikowanych obliczeń

```{r}
x + 3
2*x
c(1,2,0,0)+x
```

### Szybkie tworzenie wektorów

Z uwagi na wielkie zapotrzebowanie wektorów R udostępnia kilka metod ich szybkiego tworzenia 

```{r}
1:15
```

```{r}
seq(1,15, by=3)
```

```{r}
seq(length=5,from=0, by=3)
```

```{r}
rep(7, times=8)
```

### Wektory nieliczbowe

Wektory w R mogą być tworzone nie koniecznie z użyciem liczb. W szczególności wektory wartości logicznych czy znaków

```{r}
x = 1:20
x<13
```

```{r}
c('t','e','s','t')
```

### Dostęp do składowych wektora

```{r}
x = c(1,3,6,8,0)
x[1]
x[2:3]
```

## Listy

W odróżnieniu od wektora listy potrafią gromadzić dane o wielu różnych typach

```{r}
l = list(nazwaPozycji1='kolumna1', nazwaPozycji2=c(1,3))
l
```

tu mamy również pewną szczególną metodę dostępu do składowych z pomocą symbolu dolara

```{r}
l$nazwaPozycji2
```

## Ramki danych

W reszcie struktura, która uczyniła z R pierwszy język programowania, którym mogli się posługiwać nieprogramiści-statystycy do swoich celów - czyli ramki danych. W rozumieniu danych, które są w nich zgromadzone przypominają one arkusze excela. 


```{r}
dane = data.frame(indeks=c(165000,165001,165002),imie=c('Artur','Marcin','Kamil'),ocena=c(3,3.5,4))

dane
```

Ramki danych są połączeniem list i wektorów i udostępniają 

```{r}
dane$imie
```

```{r}
dane[2,]
```

# Instrukcje języka R

## Instrukcja warunkowa if

W R są dostępne 3 instrukcje warunkowe

* if 
* switch
* oraz funkcja ifelse

z uwagi jednak na niszowe użycie składni switch i ifelse omówimy jedynie najpopularniejsze If

```
if (warunek) {
  ciag instrukcji 
} else {
  ciag alternatywnych instrukcji
}
```

Ponadto w instrukcji poniżej blok else może zostać pominięty. przyjmując postać

```
if (warunek) {
  ciag instrukcji
}
```

```{r}
x = 3

if(x < 4){
  print('Mniejsza od 4')
} else {
  print('Nie mniejsza od 4')
}
```

```{r}
x =5
if(x < 4){
  print('Mniejsza od 4')
}
```

## Pętle

Pętle są kolejnym elementem składni języka programowania. Pętle pozwalają na wykonywanie tych samych ciągów instrukcji aż do uzyskania określonego efektu. 

W R występuje bardzo wiele form pętli. 

* for
* while
* replicate
* repeat

Omówimy dwie najistotnieje: for i while

```{r}
x = c(1,2,3,4)
for (i in x){
  paste(cat('Podwajamy wartosc ',i, ' ', 2*i,'\n'))
}
```

```{r}
i = 0
while(i < 3){
  print('Puk')
  i = i + 1
}
```

Różnica najczęściej polega na tym, że for stosowany jest kiedy przetwarzamy jakiś zbiór danych lub znamy konkretną ilość powtórzeń które chcemy wykonać - natomiast while w przeciwnym wypadku.

## Tworzenie funkcji w R

W R podobnie jak w większości języków programowania, cały stworzony kod jest podzielony i pogrupowany w małe porcje nazywane funkcjami. Funkcje co do zasady mają za zadanie rozwiazywanie pojedynczy problem. Np. wypisać czy dana liczba jest podzielna przez 2

```{r}
czy_podzielna = function(liczba){
  if (liczba %% 2 == 0)
    cat(liczba, 'jest podzielna\n')
  else
    cat(liczba, 'jest niepodzielna\n')
}
```

Ważnym jest aby pamiętać, że funkcja dostarcza kod gotowy do wykonania, lecz sama go nie wykonuje. By obejrzeć efekt działania należy funkcję użyć

```{r}
czy_podzielna(4)
czy_podzielna(5)
```

składnia tworzenia funkcji w R jest istotnie prosta

```
nazwa_nowej_funkcji = function(lista parametrow){
  ciag instrukcji wykonywany przez funkcje
}
```


